【裁判字號】    98,撤緩,161
【裁判日期】    980811
【裁判案由】    聲請撤銷緩刑
【裁判全文】
臺灣臺中地方法院刑事裁定             98年度撤緩字第161號
聲  請  人  臺灣臺中地方法院檢察署檢察官
受  刑  人  甲○○
                    號5樓
上列聲請人因受刑人幫助詐欺案件，聲請撤銷緩刑之宣告（九十
八年度執聲字第二七六七號），本院裁定如下：
    主  文
聲請駁回。
    理  由
一、聲請意旨略稱：受刑人甲○○因業務侵占及電信法案件，經
    本院於九十六年五月三十一日以九十六年度易字第一五八八
    號（九十五年度偵字第二二五七一號）判處有期徒刑一年，
    緩刑四年，於九十六年七月二十三日確定在案。惟受刑人於
    緩刑期內，即九十七年十月二日復犯幫助詐欺，經本院於九
    十八年五月二十七日以九十八年度豐簡字第三九一號判處有
    期徒刑四月，於九十八年六月二十九日確定在案，經核受刑
    人甲○○於緩刑期間內再犯罪，另於九十六年十一月十五日
    故意犯恐嚇罪，經本院以九十七年度易字第四八七五號判處
    罰金新臺幣六千元確定，足認已難收矯治之效，爰依法聲請
    撤銷緩刑之宣告等語。
二、按刑法第七十五條之一第一項之立法意旨略以：關於緩刑之
    撤銷，現行法第七十五條第一項固已設有兩款應撤銷緩刑之
    原因；至得撤銷緩刑之原因，則僅於保安處分章內第九十三
    條第三項與撤銷假釋合併加以規定，體例上不相連貫，實用
    上亦欠彈性。爰參酌德國及奧地利現行立法例增訂得撤銷之
    原因，其中現行關於緩刑前或緩刑期間故意犯他罪，而在緩
    刑期內受得易科罰金之有期徒刑之宣告者，列為應撤銷緩刑
    之事由，因認過於嚴苛，而排除第七十五條應撤銷緩刑之事
    由，移列至得撤銷緩刑事由，俾使「法官依被告再犯情節，
    而裁量是否撤銷先前緩刑之宣告」；其次，如有前開事由，
    但判決宣告拘役、罰金時，可見行為人仍未見悔悟，有列為
    得撤銷緩刑之事由，以資彈性適用，爰於第一項第一款、第
    二款增訂之。又本條採用裁量撤銷主義，賦與法院撤銷與否
    之權限，特於第一項規定實質要件為「足認原宣告之緩刑難
    收其預期效果，而有執行刑罰之必要」，供作審認之標準。
    亦即於上揭「得」撤銷緩刑之情形，法院應依職權本於合目
    的性之裁量，妥適審酌受刑人所犯前後數罪間，關於法益侵
    害之性質、再犯之原因、違反法規範之情節是否重大、被告
    主觀犯意所顯現之惡性及其反社會性等情，是否已使前案原
    為促使惡性輕微之被告或偶發犯、初犯改過自新而宣告之緩
    刑，已難收其預期之效果，而確有執行刑罰之必要，此與刑
    法第七十五條第一項所定二款要件有一具備，即毋庸再行審
    酌其他情狀，應逕予撤銷緩刑之情形不同。
三、經查：
(一)、本件受刑人甲○○因業務侵占及電信法案件，經本院於九
      十六年五月三十一日以九十六年度易字第一五八八號（九
      十五年度偵字第二二五七一號）判處有期徒刑一年，緩刑
      四年，於九十六年七月二十三日確定在案（下稱刑事案件
      一）。茲查悉受刑人於緩刑期間，又故意犯幫助詐欺罪，
      經本院於九十八年五月二十七日以九十八年度豐簡字第三
      九一號判處有期徒刑四月，如易科罰金以新臺幣一千元折
      算一日，於九十八年六月二十九日確定在案（下稱刑事案
      件二）等情，有前開判決正本及臺灣高等法院被告前案紀
      錄表在卷可按，是受刑人於上開刑事案件一，雖受有緩刑
      宣告，惟於緩刑期間內，因故意犯幫助詐欺罪，而在緩刑
      期內，受得易科罰金之有期徒刑四月宣告確定，堪以認定
      。惟是否足認前開緩刑之宣告難收其預期效果，而有執行
      刑罰之必要，仍須衡酌相關情況決定之。
(二)、觀之本件受刑人於緩刑期間內，另犯幫助詐欺罪之犯罪事
      實，係出售其聯邦商業銀行北屯分行帳戶予真實姓名年籍
      不詳之成年男子，以此方式幫助他人詐欺，與受刑人所犯
      上開刑事案件一，案件類型迥異，犯罪型態、原因、侵害
      法益及社會危害程度亦全然不同；再者，就法定刑而論，
      刑事案件一所涉之業務侵占罪，於受刑人行為時，其法定
      刑為「六個月以上五年以下有期徒刑，得併科三千元以下
      罰金」，而刑事案件二所涉之刑法第三百三十九條第一項
      之罪，其法定刑則為「五年以下有期徒刑、拘役或科或併
      科一千元以下罰金。」，兩者在法定本刑上截然不同，顯
      見立法者對兩者之反社會性，亦有所區別；且刑事案件一
      係受刑人以正犯身分為之，而刑事案件二僅係幫助之行為
      ，另就兩案之宣告刑以觀，前揭刑事案件一所處之刑，係
      各處有期徒刑七月，應執行有期徒刑一年，乃無法易科罰
      金之刑，而刑事案件二所涉之刑，僅宣告有期徒刑四月，
      如易科罰金，以一千元折算一日，屬得易科罰金之刑，兩
      案就所宣告之刑相較，相距復甚多，倘以受刑人犯屬輕罪
      之後案（即刑事案件二），即將前宣告較重罪之前案（即
      刑事案件一）撤銷其緩刑宣告，則受刑人無異因觸犯輕罪
      而遭撤銷重罪之緩刑宣告，兩者在比例原則之衡量上，有
      失妥適，故本院認受刑人故意觸犯幫助詐欺罪，固有其可
      咎之處，但綜合審酌上情，因兩案間，不論就案件類型、
      犯罪型態、原因、侵害法益及社會危害程度、法定刑高低
      、宣告刑輕重等諸多因素，均有顯著差異，實難僅因其後
      之幫助詐欺罪，即遽行推認本院九十六年度易字第一五八
      八號業務侵占及電信法案件中所宣告之緩刑，有何難以收
      預期效果，有執行刑罰必要之情形，本院審酌前開各情，
      尚難認受刑人原宣告之緩刑難收其預期效果，有執行刑罰
      之必要者，而與刑法第七十五條之一第一項第二款、第五
      款之規定相符。又聲請人對於受刑人有如何符合「足認原
      宣告緩刑難收期預期效果，而有執行刑罰之必要」等實質
      要件，並未提出受刑人上開判決書以外之其他證據予以自
      由證明，苟得僅依該判決書即可為上開推論，則刑法第七
      十五條及第七十五條之一即無區分之必要，只要受刑人於
      緩刑前或緩刑內更犯罪，一律得撤銷緩刑，則前開立法本
      旨將意義盡失，亦與緩刑之目的乃避免短期自由刑之弊，
      並給予受刑人自新機會未盡相符。是聲請人之聲請，非有
      理由，應予駁回。至聲請人雖另提出受刑人於九十六年十
      一月十五日故意犯恐嚇罪，經本院以九十七年易字第四八
      七五號判處罰金新臺幣六千元，惟該案件現仍於臺灣高等
      法院臺中分院以九十八年度上易字第一○四九號審理中，
      尚未確定，有前開臺灣高等法院被告前案紀錄表在卷可憑
      ，聲請人就此部分之聲請即非合法，自亦應予駁回，併此
      敘明。
五、爰依刑事訴訟法第二百二十條，裁定如主文。
中    華    民    國    98    年    8    月    11    日
                  刑事第七庭  法  官  林慶郎
上正本證明與原本無異
如不服本裁定，應於送達後5日內向本院提出抗告狀（須附繕本
）
                              書記官  黃士益
中    華    民    國    98    年    8    月    11    日


司法院資訊處製作；財團法人民間司法改革基金會備份。
